臺灣新北地方法院刑事判決
111年度金訴字第293號
公  訴  人  臺灣新北地方檢察署檢察官
被      告  徐晨瀚




上列被告因違反洗錢防制法等案件，經檢察官提起公訴（110年
度偵字第32188號），被告於準備程序中就被訴事實為有罪之陳
述，經告以簡式審判之旨，並聽取當事人意見後，本院合議庭裁
定由受命法官獨任進行簡式審判程序，判決如下：
    主  文
丙○○犯三人以上共同詐欺取財罪，共貳罪，各處有期徒刑壹年貳
月。應執行有期徒刑壹年陸月。
    事  實
一、丙○○於民國110年3月8日，在報紙上看到應徵業務之徵才廣
    告，輾轉透過通訊軟體LINE（下稱LINE）與真實姓名年籍不
    詳、LINE暱稱「瑞龍RAIN」（下稱「瑞龍RAIN」）之成年人
    取得聯繫，並應允擔任「取簿手」，負責從事至指定地點領
    收包裹後，再將所領收包裹放置在指定地點之工作，而依其
    智識及社會生活之經驗，可預見僅單純收送包裹卻可領取相
    當報酬，且目前提供寄取包裹或快遞之服務管道眾多便捷，
    各地便利超商亦多會與物流業者相互合作，便利民眾使用，
    且服務項目多元，價格亦屬實惠，任何人均得輕易前往各大
    超商或物流營業據點辦理寄件、領貨，倘非運送之物件事涉
    不法，寄件或領取之一方刻意隱瞞身分或相關識別資訊以規
    避稽查，實無刻意給付不相當之報酬，委請他人代為領取包
    裹，再行轉交之必要，故而包裹內極可能裝有詐欺集團遂行
    詐欺犯行所需之人頭帳戶存摺、提款卡等犯罪工具，易使他
    人因此受騙致發生財產受損之結果，並得以隱匿該詐欺犯罪
    所得之去向，竟為賺取報酬，仍基於縱所領取之包裹內含人
    頭帳戶存摺、提款卡等遂行詐欺犯罪工具，將致生他人遭詐
    欺受有財產損害、隱匿詐欺犯罪所得去向之結果，亦不違背
    其本意之詐欺取財及洗錢之不確定故意，與「瑞龍RAIN」、
    真實姓名年籍不詳、LINE暱稱「李美美」、「主管露露」之
    成年人（下分稱「李美美」、「主管露露」）及其等所屬詐
    欺集團成員（無證據證明該詐欺集團內有未滿18歲之人，下
    稱本案詐欺集團），共同意圖為自己不法之所有，基於三人
    以上共同詐欺取財及掩飾或隱匿詐欺犯罪所得去向之一般洗
    錢犯意聯絡，先由「李美美」、「主管露露」與有幫助詐欺
    取財、洗錢犯意之陳俐陵（所涉違反洗錢防制法等罪嫌部分
    ，業由臺灣新竹地方法院以110年度金簡字第70號判決有罪
    ，經上訴後，復由同院以111年度金簡上字第1號判決駁回上
    訴確定）聯繫後，陳俐陵即依指示於110年3月9日21時許，
    在址設新竹市○區○○路○段000號統一超商竹灣門市，以店到
    店方式，將其名下臺灣新光商業銀行新竹分行帳號000-0000
    000000000號帳戶（起訴書所載「000-0000000000000000」
    係金融卡卡號，應予更正，下稱本案帳戶）之金融卡，寄至
    址設新北市○○區○○路00號統一超商緯中門市，丙○○復依「瑞
    龍RAIN」指示於同年月13日15時25分許，至上開統一超商緯
    中門市領取前開裝有本案帳戶金融卡之包裏，再依「瑞龍RA
    IN」指示將該包裏放置在板橋捷運站置物櫃內供本案詐欺集
    團成員收取使用。嗣本案詐欺集團所屬成員各於如附表編號
    1、2「詐欺方式」欄所示時間、方式，詐騙如附表編號1、2
    「遭詐騙對象」欄所示之人，致其等均陷於錯誤，而分別於
    如附表編號1、2「匯款時間、地點及方式」欄所示時間、地
    點、方式，各將附表編號1、2「匯款金額」欄所示款項匯至
    本案帳戶內，旋遭本案詐欺集團所屬成員提領一空，致生金
    流斷點，無從追索查緝，以此方式掩飾、隱匿此部分犯罪所
    得之去向。
二、案經丁○○訴由新北市政府警察局板橋分局報告臺灣新北地方
    檢察署檢察官偵查起訴。　　
    理  由
一、被告丙○○所犯者為死刑、無期徒刑、最輕本刑為3年以上有
    期徒刑以外之罪，亦非屬高等法院管轄之第一審案件，其於
    本院準備程序進行中就被訴事實為有罪之陳述，經告知簡式
    審判程序之旨，並聽取檢察官、被告之意見後，本院合議庭
    依刑事訴訟法第273條之1第1項之規定，裁定由受命法官獨
    任進行簡式審判程序。又依刑事訴訟法第273條之2、同法第
    159條第2項之規定，簡式審判程序不適用傳聞法則有關限制
    證據能力之相關規定，合先敘明。
二、上揭犯罪事實，業據被告於偵查中、本院準備程序及審理時
    均坦承不諱（見偵卷第81至82頁；本院卷第53、56、58至59
    頁），核與證人即本案帳戶所有人陳俐陵、告訴人丁○○、被
    害人乙○○各於警詢時之證述（見偵卷第11至12、87至89、10
    5至106頁）大致相符，並有統一超商貨態查詢系統表、「李
    美美」、「主管露露」之LINE主頁翻拍照片、本案帳戶存摺
    封面照片、通訊軟體臉書徵才廣告貼文翻拍照片、卡號0000
    000000000000金融卡正反面翻拍照片、LINE對話紀錄翻拍照
    片、統一超商交貨便交易資訊翻拍照片、本案帳戶存摺內頁
    明細、內政部警政署（下稱警政署）反詐騙諮詢專線紀錄表
    （陳俐陵）各1份、統一超商緯中門市監視器錄影畫面擷圖5
    張、道路監視器畫面擷圖1張、LINE對話擷圖13張、包裹寄
    件資料照片、本案帳戶交易明細表各1份、中國信託銀行自
    動櫃員機交易明細影本6張、桃園市政府警察局楊梅分局楊
    梅派出所受理詐騙帳戶通報警示簡便格式表、受（處）理案
    件證明單、警政署反詐騙諮詢專線紀錄表（丁○○）、臺北市
    政府警察局南港分局同德派出所（下稱同德派出所）陳報單
    、受理各類案件紀錄表、警政署反詐騙諮詢專線紀錄表（乙○○）、同德派出所受理詐騙帳戶通報警示簡便格式表、受（
    處）理案件證明單、被害人乙○○存摺內頁影本各1份（見偵
    卷第13至22、27至44、85、91至99、103至104、107至109、
    111至113頁）在卷可證，綜合上開補強證據，足資擔保被告
    上開任意性自白，具有相當可信性，應堪信屬實。綜上，本
    案事證明確，被告上開犯行堪以認定，應予依法論科。
三、論罪科刑：
㈠、核被告所為，係犯刑法第339條之4第1項第2款之三人以上共
    同詐欺取財罪及洗錢防制法第2條第2款、第14條第1項之一
    般洗錢罪。被告雖未親自實施本案詐騙行為，而推由「李美
    美」、「主管露露」及本案詐騙集團其他成員為之，但被告
    就上開犯行擔任取簿手，負責收送金融帳戶資料，轉交「瑞
    龍RAIN」或其指定之人任務，堪認被告與「瑞龍RAIN」、「
    李美美」、「主管露露」及本案詐騙集團其他成員間，各具
    有相互利用之共同犯意，而各自分擔部分犯罪行為，應論以
    共同正犯。
㈡、被告所為三人以上共同詐欺取財及一般洗錢罪等行為，在自
    然意義上雖非完全一致，然該數罪之行為間，仍有行為局部
    重疊合致之情形，依一般社會通念，認應評價為一行為方符
    刑罰公平原則，是被告係以一行為犯上開2罪，為想像競合
    犯，應依刑法第55條之規定，從一重之三人以上共同詐欺取
    財罪處斷。
㈢、按刑法處罰之加重詐欺取財罪係侵害個人財產法益之犯罪，
    其罪數計算，依一般社會通念，應以被害人數、被害次數之
    多寡，決定其犯罪之罪數（最高法院110年度台上字第1677
    號判決意旨參照）。從而，被告所犯如附表編號1、2所示不
    同遭詐騙對象之2次三人以上共同詐欺取財犯行，均係犯意
    各別，行為互殊，應予分論併罰。
㈣、被告就本案犯罪事實，業於偵查中、本院準備程序及審理時
    自白犯罪，是就被告本案一般洗錢犯行，原應依洗錢防制法
    第16條第2項之規定減輕其刑，惟依前揭罪數說明，被告就
    上開犯行均從一重論處三人以上共同詐欺取財罪，是就被告
    此部分想像競合輕罪得減刑部分，本院於依刑法第57條量刑
    時，將併予審酌，附此敘明。
㈤、爰審酌被告係智識正常、具一般社會經歷之人，本應尋正道
    取財，竟貪圖一己私利，與「瑞龍RAIN」、「李美美」、「
    主管露露」及本案詐騙集團其他成員間基於三人以上共同詐
    欺取財及洗錢之犯意聯絡，甘為擔任本案詐欺集團取簿手，
    負責收送人頭帳戶資料，共同詐騙告訴人丁○○、被害人乙○○
    ，造成其等受有如附表編號1、2「匯款金額」欄所示財產上
    之損失，且製造犯罪金流斷點、掩飾或隱匿特定犯罪所得去
    向，增加檢警查緝難度，使其等財物損失無法追回，助長詐
    欺犯罪盛行，危害社會秩序安全，所為實有不該。惟考量被
    告曾因涉犯詐欺等案件，經臺灣士林地方法院以110年度審
    金訴字第521號判決判處應執行有期徒刑1年4月，緩刑2年，
    並於110年12月27日確定，但於本案犯行前，尚未因故意犯
    罪受有期徒刑以上刑之宣告之素行，此有卷附臺灣高等法院
    被告前案紀錄表1份可佐，復於偵查中、本院準備程序及審
    理時坦承犯行，合於洗錢防制法第16條第2項所定減輕其刑
    事由，且於本院審理時與告訴人丁○○達成調解，目前尚按期
    履行調解條件，有本院111年度司刑移調字第591號調解筆錄
    1份（見本院卷第47至48頁）、被告提出之轉帳明細3份(見
    本院卷第65至69業)在卷可參，足見其犯後態度尚可，至於
    被告雖有意願與被害人乙○○調解，惜因被害人乙○○無調解意
    願，致無法達成調解，亦有本院公務電話紀錄表1份（見本
    院卷第23頁）在卷可憑，難認被告就此全無悔意；再參以被
    告於本院審理時自述其高中肄業之智識程度、婚姻狀態、從
    事冷氣助手之工作情形及收入、需提供孝親費等家庭經濟生
    活狀況（見本院卷第59頁），暨其犯罪之動機、目的、手段
    、本案參與程度及尚未獲得利益（詳後述沒收部分）、告訴
    人丁○○、被害人乙○○之財產損失金額等一切情狀，分別量處
    如主文所示之刑。末考量被告本案所犯2罪，犯行時間間隔
    緊密，犯罪手段、態樣、分工角色均相同，且同為侵害財產
    法益，所受責任非難重複之程度較高，可予以酌定較低之應
    執行刑，綜合審酌被告前揭犯罪行為之不法與罪責程度，及
    對其施以矯正教化之必要性，合併量處如主文所示之應執行
    之刑。
四、沒收部分：
    被告未因本案獲得報酬，業經其於本院審理時陳明在卷（見
    本院卷第59頁），卷內復無證據證明被告有因本案犯行而獲
    得任何報酬或利益，難認被告獲有犯罪所得，無從對被告宣
    告沒收。至陳俐陵所提供而由被告領取之本案帳戶金融卡，
    及告訴人丁○○、被害人乙○○受詐騙匯款後遭提領之款項部分
    ，未據扣案，亦未由其等分別取回，但均非屬被告所有，亦
    非在其實際掌控中，其就所隱匿之財物不具所有權及事實上
    處分權，自無從依洗錢防制法第18條第1項之規定，就上開
    金融卡、遭提領金額諭知沒收，併予敘明。　
據上論斷，應依刑事訴訟法第273條之1第1項、第299條第1項前
段（本案採判決精簡原則，僅引述程序法條），判決如主文。
本案經檢察官甲○○提起公訴，檢察官鄭心慈到庭執行職務。
中　　華　　民　　國　　111 　年　　8 　　月　　24　　日
                  刑事第十五庭  法  官  梁世樺
以上正本證明與原本無異。
如不服本判決應於收受判決後20日內向本院提出上訴書狀，並應
敘述具體理由；其未敘述上訴理由者，應於上訴期間屆滿後20日
內向本院補提理由書（均須按他造當事人之人數附繕本）「切勿
逕送上級法院」。
                                書記官　曾翊凱
中　　華　　民　　國　　111 　年　　8 　　月　　25　　日
附錄本案論罪科刑法條全文：
洗錢防制法第2條
本法所稱洗錢，指下列行為：
一、意圖掩飾或隱匿特定犯罪所得來源，或使他人逃避刑事追訴
    ，而移轉或變更特定犯罪所得。
二、掩飾或隱匿特定犯罪所得之本質、來源、去向、所在、所有
    權、處分權或其他權益者。
三、收受、持有或使用他人之特定犯罪所得。
　　
洗錢防制法第14條
有第2條各款所列洗錢行為者，處7年以下有期徒刑，併科新臺幣
5百萬元以下罰金。
前項之未遂犯罰之。
前二項情形，不得科以超過其特定犯罪所定最重本刑之刑。

中華民國刑法第339條之4
犯第339條詐欺罪而有下列情形之一者，處1年以上7年以下有期
徒刑，得併科1百萬元以下罰金：
一、冒用政府機關或公務員名義犯之。
二、三人以上共同犯之。
三、以廣播電視、電子通訊、網際網路或其他媒體等傳播工具，
    對公眾散布而犯之。
前項之未遂犯罰之。
附表：(時間：民國、幣別：新臺幣)
編號 遭詐騙對象 詐騙方式  匯款時間、地點及方式 匯款金額 1 告訴人丁○○ 本案詐欺集團成員於110年3月14日某時，假冒愛戀旅店之員工致電丁○○，並佯稱之前網路刷卡付費因作業疏失，導致誤被加入會員，必須至自動櫃員機操作更正云云，致丁○○陷於錯誤而依指示操作。 於110年3月14日20時56分許，在址設桃園市○○區○○路○段000巷0號之統一超商高尚門市，以ATM方式匯款。 29,989元    於110年3月14日21時2分許，在上開統一超商門市，以ATM方式匯款。 29,989元 2 被害人乙○○ 本案詐欺集團成員於110年3月14日20時42分許，致電乙○○，佯稱之前網路訂房作業有誤，導致扣款錯誤，必須至自動櫃員機操作更正云云，致乙○○陷於錯誤而依指示操作。 於110年3月14日21時許，在址設臺北市○○區○○路00號之OK超商成福門市，以ATM方式匯款。 29,987元    於110年3月14日21時2分許，在上開OK超商門市，以ATM方式匯款。 11,111元    於110年3月14日21時12分許，在上開OK超商門市，以ATM方式匯款。 15,012元